【裁判字號】    99,聲,229
【裁判日期】    990226
【裁判案由】    聲明異議
【裁判全文】
臺灣桃園地方法院刑事裁定               99年度聲字第229號
聲明異議人
即受 刑 人  甲○○
上列異議人即受刑人因違反毒品危害防制條例案件，對於臺灣桃
園地方法院檢察署檢察官之指揮執行命令不服（98年度執庚字第
15022 號之1 ），提出聲明異議，本院裁定如下：
    主  文
聲明異議駁回。
    理  由
一、聲明異議意旨略以：異議人即受刑人甲○○因毒品案件，經
    本院以97年度毒聲字第1366號裁定送觀察勒戒，觀察勒戒期
    間為民國98年1 月9 日至同年3 月8 日，觀察勒戒執行完畢
    後經認定有繼續施用之傾向，另由臺灣桃園地方法院檢察署
    檢察官聲請強制戒治，經本院以98年度毒聲字第247 號裁定
    駁回聲請，受刑人直至98年3 月27日因另案執行而出勒戒所
    （合計執行77日），前開裁定復經檢察官提起抗告，並由臺
    灣高等法院以98年度毒抗字第198 號裁定駁回抗告確定，嗣
    經臺灣桃園地方法院檢察署檢察官以98年度毒偵緝字第34號
    、98年度毒偵字第336 號提起公訴，並經本院以98年度審訴
    字第1751號判決分別判處有期徒刑7 月、3 月、7 月、7 月
    、3 月，應執行有期徒刑1 年8 月確定，現於臺灣雲林第二
    監獄執行中；受刑人為維護自身利益，乃向本院提起冤獄賠
    償，惟經本院以98年度賠字第41號決定書，以前開觀察勒戒
    裁定未經撤銷為由駁回聲請確定，執行檢察官遂註銷受刑人
    原執行指揮書（98年度執庚字第15022 號），換發98年度執
    庚字第15022 號之1 執行指揮書，並將受刑人於勒戒所執行
    日數（合計77日）部分折抵刑期，然受刑人已具狀向本院聲
    請撤銷前開令入觀察勒戒之裁定，惟至均未獲答覆，又執行
    檢察官以換發執行指揮書之方式，將受刑人於勒戒所執行之
    日數折抵刑期，於法無據，而認原處分不當，請求撤銷檢察
    官之執行指揮命令處分云云。
二、按刑事訴訟法第484 條所定得向法院聲明異議者，係以檢察
    官執行之指揮為不當或違法者為限。而因法院裁定之誤，使
    受觀察勒戒人拘束自由期間無法折抵刑期，實有違法律之公
    平原則，故應比照感訓處分可互相折抵之規定，並參考新修
    正刑法第46條規定，羈押期間可折抵拘束人身自由之保安處
    分之精神，對於偵審期間之拘束人身自由之保安處分，應可
    折抵同一犯罪事實之有期徒刑，有法務部96年7 月3 日法檢
    字第0960802399號函可參（參酌最高法院97年度台抗字第61
    7號、97年度台抗字第353號判決意旨）。
三、經查：本件異議人即受刑人曾於88年間，因施用毒品案件，
    經本院以88年度毒聲字第5126號裁定送觀察、勒戒後，因認
    無繼續施用傾向，由臺灣桃園地方法院檢察署檢察官以88年
    度毒偵字第74號、88年度偵字第12083 號為不起訴處分確定
    ；復於上述觀察、勒戒執行完畢後5 年內之88年間，再因施
    用毒品案件，經本院以88年度毒聲字第7823號裁定送觀察、
    勒戒後，因認有繼續施用毒品傾向，另經本院以89年度毒聲
    字第3046號裁定令入戒治處所施以強制戒治，嗣經由本院以
    90年度毒聲字第899 號裁定停止戒治，所餘戒治期間付保護
    管束，並於90年4 月30日保護管束期滿未經撤銷視為強制戒
    治執行完畢，該次施用第二級毒品犯行，並經本院以89年度
    壢簡字第730 號簡易判決判處有期徒刑6 月確定，並與另案
    竊盜案件所處有期徒刑3 月部分，經本院以93年度聲字第
    976 號裁定定應執行有期徒刑8 月，並與另案恐嚇案件所處
    有期徒刑4 月、殘刑4 年9 月又16日接續執行，甫於95年9
    月5 日縮刑期滿執行完畢，復於97年間再因施用毒品案件，
    經本院以97年度毒聲字第1366號裁定送觀察、勒戒後，於98
    年1 月9日入勒戒所執行，執行指揮書執畢日期為98年3 月8
    日，惟檢察官認受刑人於前述觀察、勒戒執行完畢後，因有
    繼續施用傾向，乃向本院聲請強制戒治，經本院以98年度毒
    聲字第247 號裁定，認受刑人於97年間施用毒品之犯行，非
    屬毒品危害防制條例第20條第3 項所規定之「5 年後再犯」
    之情形，應依法追訴處罰，而不允施以觀察、勒戒為由，駁
    回聲請，然受刑人直至98年3 月27日始因另案執行而出勒戒
    所（合計執行77日），又前開裁定復經檢察官提起抗告，並
    由臺灣高等法院以98年度毒抗字第198 號裁定駁回抗告確定
    ，並由檢察官依法起訴，經本院以98年度審訴字第1751號判
    決分別判處有期徒刑7 月、3 月、7 月、7 月、3 月，應執
    行有期徒刑1 年8 月確定，此有臺灣高等法院被告前案紀錄
    表1 份在卷可稽，足見本院於97年11月6 日以97年度毒聲字
    第1366號，認受刑人應送勒戒所施以觀察、勒戒處分之裁定
    ，於法未必相合；然確定裁判有所謂形式確定力之效力，意
    即裁判一經確定即不得再聲明不服之效力，故受刑人針對前
    開確定裁定，已不得以通常救濟途徑聲明不服，適本院受理
    異議人聲明異議案件時，前開觀察勒戒裁定之形式確定力仍
    存在，故於受刑人依循特別救濟（非常上訴、再審程序）途
    徑以資救濟前，本院縱認前開裁定有違誤，亦須予以尊重；
    再者，本件受刑人因前開裁定，而自98年1 月9 日至同年3
    月8 日止於勒戒所執行觀察、勒戒處分，並因檢察官認其有
    繼續施用傾向而聲請強制戒治，經本院駁回聲請後，於同年
    3 月27日始因另案執行而出所，此等執行係屬判決確定前拘
    束人身自由之強制處分，參酌前開法務部函示見解之同一法
    理，並為維護法律之公平及折抵刑期規定之精神，檢察官將
    受刑人前開於本案毒品案件判刑確定前誤予執行之77日，計
    入折抵其刑期，對受刑人並無不利；另查受刑人於97年間所
    犯毒品案件，既經本院判決有期徒刑1 年8 月確定，而前開
    77日之執行，復係因前開毒品案件而拘束受刑人之人身自由
    ，遂檢察官指揮執行時換發執行指揮書（98年度執庚字第15
    022 號之1 ），將受刑人上開執行日數准予折抵所定應執行
    之刑期，於法即難指有違，且於受刑人並無不利。是受刑人
    本件聲明異議，為無理由，應予駁回。
四、然本案異議是否准許，與受刑人嗣後得否依循特別救濟程序
    撤銷上開觀察、勒戒之確定裁定，實屬二事，倘受刑人已循
    特別救濟程序而得救濟，並經聲請冤獄賠償獲准，此時執行
    檢察官自應再度換發執行指揮書，將此折抵刑期部分扣除，
    始為適法，惟此非本件異議所得審理之範疇，附此敘明。
五、依刑事訴訟法第220 條、第484 條、第486 條，裁定如主文
    。
中    華    民    國    99    年    2     月    26    日
                  刑事第六庭    法  官  宣玉華
以上正本證明與原本無異。
如不服本裁定，應於送達後5 日內，向本院提出抗告狀。
                                書記官  陳育萱
中    華    民    國    99    年    3     月    4     日

司法院資訊處製作；財團法人民間司法改革基金會備份。
